【裁判字號】    97,簡上,102
【裁判日期】    970508
【裁判案由】    偽證
【裁判全文】
臺灣桃園地方法院刑事判決             97年度簡上字第102號
上  訴  人
即  被  告  甲○
選任辯護人  李權宸律師
上列上訴人即被告因偽證案件，不服本院96年度桃簡字第1141號
中華民國96年12月24日第一審判決（聲請簡易判決處刑案號：臺
灣桃園地方法院檢察署96年度偵字第1718號），提起上訴，被告
於準備程序及審理中就被訴事實為有罪之陳述，經本院管轄之第
二審合議庭裁定改依通常程序自為第一審判決如下：
    主  文
原判決撤銷。
甲○證人於執行審判職務之公署審判時，於案情有重要關係之事
項，供前具結，而為虛偽陳述，處有期徒刑陸月，減為有期徒刑
月。又證人於執行審判職務之公署審判時，於案情有重要關係
之事項，供前具結，而為虛偽陳述，處有期徒刑陸月，減為有期
徒刑月。應執行有期徒刑伍月。緩刑參年。
    事  實
一、甲○與民國94年間擔任復興鄉三民村村長之陳新昌、桃園縣
    復興鄉鄉民代表之江秀香為鄰居關係。陳新昌、江秀香於94
    年11月間，前往甲○位於桃園縣復興鄉三民村10鄰水流東3
    號住處替藍勝民、林信義助選時，替上開候選人向甲○以新
    台幣（下同）3000元進行賄選（甲○涉犯公職人員選舉罷免
    法部分業經職權不起訴處分確定；陳新昌、江秀香部分經臺
    灣高等法院判處有期徒刑6 月確定），而甲○因不堪鄰居情
    誼之人情壓力，竟為下列行為：
  (一)於本院審理陳新昌、江秀香違反公職人員選舉罷免法案件（
    95年度選訴字第5 號）時，於95年8 月2 日為證人，供前具
    結後稱：「陳新昌、江秀香是分開來拜票的，而且陳新昌也
    沒有拿3000元給自己當走路工。」等語，而對案情有重要關
    係之事項為虛偽陳述。
  (二)於臺灣高等法院審理陳新昌、江秀香違反公職人員選舉罷免
    法案件（95年度選上訴字第70號）時，於96年3 月15日為證
    人，供前具結後稱：「自己真的沒有拿3000元、百分之百沒
    有鈔票、只有1 張文宣、錢的部分是真的沒有。」等語，而
    對案情有重要關係之事項為虛偽陳述。
二、案經臺灣高等法院函請臺灣桃園地方法院檢察署檢察官偵辦
    後聲請簡易判決處刑。
    理  由
一、上開事實，業據被告甲○於本院準備程序及審理中坦認不諱
    ，並有臺灣桃園地方法院94年度偵字第97號偵查卷宗、本院
    95年度選訴字第5 號卷宗及臺灣高等法院95年度選上訴字第
    70號卷宗之筆錄在卷可參及證人結文2 紙在卷可憑，足認被
    告自白與事實相符，事證明確，犯行洵堪認定。
二、核被告甲○犯罪事實一(一)、(二)所為，均係犯刑法第168 條之
    偽證罪。其所犯上開2 罪，犯意各別，行為互殊，應分論併
    罰之。第按如數行為於同時同地或密切接近之時地實施，侵
    害同一之法益，各行為之獨立性極為薄弱，依一般社會健全
    觀念，在時間差距上，難以強行分開，在刑法評價上，以視
    為數個舉動之接續施行，合為包括之一行為予以評價，較為
    合理，則屬接續犯，而為包括之一罪。經查：被告分別於「
    95年8 月2 日」、「96年3 月15日」作證，其所為上開行為
    ，相隔7 個月之久，揆諸上開說明，仍難評價為1 行為，自
    應予分論併罰，公訴人認係接續關係，尚有未洽，併此敘明
    。末查被告犯罪後，中華民國九十六年罪犯減刑條例業已制
    定，經總統於96年7 月4 日公布，並自同年月16日起生效施
    行，核本件被告之犯罪時間、罪名等項，均合於該條例所定
    之減刑條件，爰依該條例第2 條第1 項第3 款規定減其宣告
    刑二分之一，並定其應執行之刑。
三、原審以被告甲○所犯前開偽證罪事證明確，予以論罪科刑，
    固非無見，惟查：(一)本件被告2 次偽證行為並非係接續行為
    ，應為數罪，應分論併罰，已如前述，原審以其所侵害國家
    法益僅為一個，故僅成立一個偽證罪，容有未洽。(二)按依刑
    事訴訟法第449 條第1 項、第2 項以簡易判決處刑者，其所
    科之刑以宣告緩刑、得易科罰金之有期徒刑及拘役或罰金為
    限，同法第3 項規定甚明，惟刑法第168 條偽證罪，其法定
    最重本刑為7 年以下有期徒刑，不屬於刑法第41條所列得易
    科罰金之罪，原判決處以有期徒刑6 月，減為有期徒刑3 月
    ，卻未為緩刑之宣告，亦於法未合（最高法院88年度台非字
    第316 號判決參照），被告上訴指稱原審適用簡易程序判決
    卻未宣告緩刑執此認原審判決不當為有理由。原審判決既有
    上開可議之處，自應由本院予以撤銷改判，依同法第452 條
    之規定，逕依通常程序為第一審判決，附此敘明。爰審酌被
    告於本院及臺灣高等法院審理陳新昌、江秀香違反公職人員
    選舉罷免法案件為重要證人，其證述為本院及臺灣高等法院
    認定事實之重要證據，被告於該案審理時供前具結而為虛偽
    陳述，使本院及臺灣高等法院審理該案有陷於錯誤之危險，
    其藐視司法權威，並有破壞司法正義之虞，犯罪情節非輕，
    然尚知坦承犯行，態度良好，分別量處如主文所示之刑，並
    定其應執行之刑。末查被告前未曾受有期徒刑以上刑之宣告
    ，此有臺灣高等法院被告前案紀錄表1 份存卷可考，被告因
    一時失慮致犯本罪，犯後已坦承犯行，尚知悔悟，其經此偵
    、審之教訓，自當知所惕勉而無再犯之虞，本院綜核各情認
    上開對被告所宣告之刑以暫不執行為適當，故依修正後刑法
    第74條第1 項第1 款規定諭知緩刑3 年，以啟自新。
據上論斷，應依刑事訴訟法第455 條之1 第1 項、第3 項、第45
2 條、第369 條第1 項前段、第299 條第1 項前段，刑法第168
條、51條第5 款、第74條第1 項第1 款，中華民國九十六年罪犯
減刑條例第2 條第1 項第3 款、第7 條、第10條，判決如主文。
本案經檢察官翁偉玲到庭執行職務。
中    華    民    國    97    年    5     月    8     日
                  刑事第七庭審判長法  官  蕭世昌
                                  法  官  劉為丕
                                  法  官  連雅婷
以上正本證明與原本無異。
如不服本判決，應於送達後10日內，向本院提出上訴狀。
                                  書記官  張尹嫚
中    華    民    國    97    年    5     月    8     日
附錄論罪科刑條文：
中華民國刑法第168條
（偽證罪）
於執行審判職務之公署審判時或於檢察官偵查時，證人、鑑定人
、通譯於案情有重要關係之事項，供前或供後具結，而為虛偽陳
述者，處7 年以下有期徒刑。


司法院資訊處製作；財團法人民間司法改革基金會備份。
